---
title: "dw-2020-parcial-1"
author: "Tepi"
date: "9/3/2020"
output: rmarkdown::github_document

---

# Examen parcial

Indicaciones generales:

* Usted tiene el período de la clase para resolver el examen parcial.
* La entrega del parcial, al igual que las tareas, es por medio de su cuenta de github, pegando el link en el portal de MiU.


* Pueden hacer uso del material del curso e internet (stackoverflow, etc.). Sin embargo, si encontramos algún indicio de copia, se anulará el exámen para los estudiantes involucrados. Por lo tanto, aconsejamos no compartir las agregaciones que generen. 

## Sección I: Preguntas teóricas.

* Existen 10 preguntas directas en este Rmarkdown, de las cuales usted deberá responder 5. Las 5 a responder estarán determinadas por un muestreo aleatorio basado en su número de carné.

* Ingrese su número de carné en  `set.seed()` y corra el chunk de R para determinar cuáles preguntas debe responder.


```{r, echo=TRUE, cache=TRUE}

set.seed("20160164") 
v<- 1:10
preguntas <-sort(sample(v, size = 5, replace = FALSE ))

paste0("Mis preguntas a resolver son: ",paste0(preguntas,collapse = ", "))

```


### Listado de preguntas teóricas
1. Para las siguientes sentencias de `base R`, liste su contraparte de `dplyr`:
    * `str()`
    
    sumarize(df)
    
    * `df[,c("a","b")]`
    
    select(data, "a", "b")
    
    * `names(df)[4] <- "new_name"` donde la posición 4 corresponde a la variable `old_name` 
    
    En dplyr podriamos usar la función rename. Ejemplo:
    df %>% rename(old_name = new_name)
    
    
    * `df[df$variable == "valor",]` 
    
    En dplyr podemos hacer este tipo de comparaciones con transmute
    
    

**4. ¿Cuál es la diferencia entre utilizar `==` y `=` en R?**

'==' sirve para comparar dos objetos, por ejemplo if (x == 1){}
'=' por otro lado sirve como asignación. Por ejemplo x = 5


**5. ¿Cuál es la forma correcta de cargar un archivo de texto donde el delimitador es `:`? **

  read.delim(file = "nombre.txt", header = TRUE, sep = ":")


**6. ¿Qué es un vector y en qué se diferencia en una lista en R?**

Los vectores se parecen mucho a las listas, pero tienen unas diferencias fundamentales: 
  1. Un vector puede tener solo elementos del mismo tipo.
  2. Los vectores no son recurivos, las listas si.
  3. El vector es unidimensional. Las listas son multidimensionales.



**8. Si en un dataframe, a una variable de tipo `factor` le agrego un nuevo elemento que *no se encuentra en los niveles existentes*, ¿cuál sería el resultado esperado y por qué?**
    * El nuevo elemento
    * `NA`
  
El resultado sería un NA pues estamos agregando algo que no reconoce R. Tendríamos que agregar el nuevo nivel.
    
    

  
Extra: ¿Cuántos posibles exámenes de 5 preguntas se pueden realizar utilizando como banco las diez acá presentadas?
(responder con código de R.)


## Sección II Preguntas prácticas.


* Conteste las siguientes preguntas utilizando sus conocimientos de R. Adjunte el código que utilizó para llegar a sus conclusiones en un chunk del markdown.

A. De los clientes que están en más de un país,¿cuál cree que es el más rentable y por qué?

B. Estrategia de negocio ha decidido que ya no operará en aquellos territorios cuyas pérdidas sean "considerables". Bajo su criterio, ¿cuáles son estos territorios y por qué ya no debemos operar ahí?








#### Data
```` {R read-data}
data <- readRDS("parcial_anonimo.rds")

head(data, 5)
````

## A

````{R}

library(dplyr)
###resuelva acá

pais1 <- data %>% filter(Pais == "4046ee34")
pais2 <- data %>% filter(Pais == "4f03bd9b")

final = merge(pais1, pais2, all = T, by.x = "Cliente", by.y = "Cliente")
#
final = na.omit(final)

mejores <- final %>% 
  group_by(Cliente) %>% 
  summarize(ventastotales = sum(final$Venta.x + final$Venta.y))
  arrange(desc(ventastotales))
  
head(mejores, 5)

````
Los mejores clientes son

-

-

-

-

-

## B

```{r }
###resuelva acá
library(dplyr)

X <- data %>% 
  filter(Venta < 0) %>% 
  group_by(Territorio) %>% 
  summarize(Y = sum(Venta)) %>% 
  arrange(Y)

head(X, 5)
```
Los peortes territorios son:

-f7dfc635

-77192d63

-72520ba2

-69c1b705

-1d407777
